【裁判字號】    90,勞簡抗,4
【裁判日期】    901106
【裁判案由】    返還退職金
【裁判全文】
臺灣臺北地方法院民事裁定  九十年度勞簡抗字第四號
    抗  告  人  東元電機股份有限公司
    法定代理人  黃茂雄
    訴訟代理人  李偉東
    相  對  人  甲○○
右當事人間請求返還退職金事件，抗告人對於民國九十年五月十五日本院台北簡易庭
所為之八十九年度北勞簡字第九一號裁定提起抗告，本院裁定如左：
    主      文
原裁定廢棄。
    理      由
一、抗告意旨略以：原裁定以筆錄已有記載於民國八十九年十一月十六日原審法官當
    庭諭知調解不成立，改於同年十二月七日上午十時六分進行審理，而駁回抗告人
    （即原告）之異議。如實情確為筆錄所載，則抗告人自無異議，願遵守原審法院
    之裁示，但實際情形並非如筆錄所載，請調聽當日錄音帶，並請傳訊證人張世宗
    、郭晏惠便可得知實情，甚至相對人甲○○恐也未必同意原審所述之事實，原審
    筆錄如與事實嚴重相反，亦應不足採，爰請廢棄原裁定等語。
二、按當事人兩造遲誤言詞辯論期日者，除別有規定外，視為合意停止訴訟程序。但
    法院於認為必要時，得依職權續行訴訟，如無正當理由，兩造仍遲誤不到者，視
    為撤回其訴或上訴。又合意停止訴訟程序之當事人，自陳明合意停止時起，如於
    四個月內不續行訴訟者，視為撤回其訴或上訴；續行訴訟而再以合意停止訴訟程
    序者，以一次為限。民事訴訟法第一百九十一條、第一百九十條分別定有明文。
    言詞辯論，以當事人聲明應受裁判之事項為始。同法第一百九十二條亦有明定。
    又，所謂兩造遲誤言詞辯論期日，係指當事人兩造受合法通知，均無正當理由，
    未於言詞辯論期日到場，或到場不為辯論之情形而言。最高法院七十年台上字第
    三九０四號判例意旨可資參照。
三、經查，本件抗告人因請求返還退職金事件，對相對人提起訴訟，請求相對人應給
    付新台幣三十九萬九千八百八十三元及法定遲延利息，因屬簡易訴訟程序，經本
    院台北簡易庭定期於八十九年十一月十六日進行強制調解程序，原審法院於當日
    之報到單及調解程序筆錄係記載「調解不成立，改八十九年十二月七日上午一０
    ：０六審理」，並於同年十二月七日之言詞辯論筆錄及報到單記載「兩造未到，
    視為合意停止訴訟程序」等語。惟查，台北簡易庭於八十九年十一月十六日開庭
    之通知係調解通知書，且該日所進行之程序亦為調解程序，此有送達證書及調解
    程序筆錄附卷可稽，且該調解程序筆錄並無記載「當事人聲明應受裁判之事項」
    ，無從認定有開始進行言詞辯論之程序，法官雖於報到單上批示「調解不成立，
    改八十九年十二月七日上午一０：０六審理」，復未另行通知兩造改於同年十二
    月七日上午十時零六分行言詞辯論，又本院訊問兩造及證人張世宗均陳稱：「當
    日調解不成立後，法官已離開，庭務員稱法官會再通知」等語（見本院九十年九
    月二十七日準備程序筆錄），足證兩造並未合法收受八十九年十二月七日之言詞
    辯論期日通知。是原審雖於同年十二月七日之言詞辯論筆錄及報到單記載「兩造
    未到，視為合意停止訴訟程序」，並以抗告人未於四個月內續行訴訟，而於九十
    年四月九日以審理單批示「本件視為原告撤回其訴，送報結」，但因兩造當事人
    並未受合法通知，從而，本院台北簡易庭以九十年四月十日通知抗告人「本件應
    視為撤回其訴」，自不生兩造遲誤言詞辯論期日之法律效果。抗告人對台北簡易
    庭於九十年四月十日所為「本件應視為撤回其訴」之通知聲明異議，即為有據，
    原裁定予以駁回其聲明異議，尚有未洽，抗告意旨指摘原裁定不當，聲明求予廢
    棄原裁定，為有理由，爰裁定如主文第一項所示。
四、據上結論，本件抗告為有理由，依民事訴訟法第四百三十六條之一第三項、第四
    百九十二條第二項，裁定如主文。
中      華      民      國    九十      年      十一    月       六     日
                                            勞工法庭審判長法官  楊絮雲
                                                    法      官  黃書苑
                                                    法      官  張明輝
右為正本係照原本作成
不得抗告
中      華      民      國    九十      年      十一    月        六    日
                                                    書  記  官  周其祥


司法院資訊處製作；財團法人民間司法改革基金會備份。
